---
title: "Xena"
output: 
  html_document: 
    theme: cerulean
    fig_width: 14
    fig_height: 10
    df_print: tibble
date: "2023-08-26"
---

```{r setup, include=FALSE}
knitr::opts_chunk$set(echo = T)
```

```{r}
library(tidyverse)
library(rstatix)
library(GGally)
library(ggsignif)
```
Завантажуємо дані.  
Вони містять опис гістологічного типу пухлити, ER, PR, HER2 статуси, рівень експресії TKS4 та 5, тощо.  
Вибираємо необхідні.  

```{r}
Data <- read_tsv('Xena.tsv')

data <- cbind(Data[, 2:9], Data[, 15:16]) |> drop_na(SH3PXD2A, SH3PXD2B)
```

Розділяємо дані на навколопухлинні тканини (умовну норму) та власне пухлини.  

```{r}
data |> filter(sample_type=='Solid Tissue Normal') -> Normal
data |> filter(sample_type=='Primary Tumor') -> Tumor

Normal |> group_by(histological_type) |> summarise(TKS5 = mean(SH3PXD2A), TKS4 = mean(SH3PXD2B), count = length(SH3PXD2B))

Tumor |> group_by(histological_type) |> summarise(TKS5 = mean(SH3PXD2A), TKS4 = mean(SH3PXD2B), count = length(SH3PXD2B))
```

Порівнюємо експресію TKS5 та 4 в різних гістологічних типах НПТ.  

```{r}
kruskal.test(SH3PXD2A ~ histological_type, Normal)
kruskal.test(SH3PXD2B ~ histological_type, Normal)
```

Порівнюємо експресію TKS5 та 4 в різних гістологічних типах пухлин.

```{r}
kruskal.test(SH3PXD2A ~ histological_type, Tumor)
kruskal.test(SH3PXD2B ~ histological_type, Tumor)
```

```{r}
Tumor |> wilcox_test(SH3PXD2A ~ histological_type) |> print.data.frame()
Tumor |> wilcox_test(SH3PXD2B ~ histological_type) |> print.data.frame()
```

```{r}
gg <- ggplot(Tumor)+aes(histological_type)+geom_boxplot(aes(y = SH3PXD2A))
gg
```

```{r}
gg <- ggplot(Tumor)+aes(histological_type)+geom_boxplot(aes(y = SH3PXD2B))
gg
```
  
Перегруповуємо дані по рецепторному статусу.  

```{r}
data |> filter(ER_Status_nature2012=='Negative', PR_Status_nature2012=='Negative', HER2_Final_Status_nature2012=='Negative') |> select(sample_type, histological_type, Tumor_nature2012, Node_nature2012, SH3PXD2A, SH3PXD2B) |> mutate(group = 'Triple_neg') -> Triple
```

```{r}
data |> filter(ER_Status_nature2012=='Negative', PR_Status_nature2012=='Negative', HER2_Final_Status_nature2012=='Positive') |> select(sample_type, histological_type, Tumor_nature2012, Node_nature2012, SH3PXD2A, SH3PXD2B) |> mutate(group = 'HER2-Enriched') -> Enriched
```

```{r}
data |> filter(sample_type=='Solid Tissue Normal') |> 
select(sample_type, histological_type, Tumor_nature2012, Node_nature2012, SH3PXD2A, SH3PXD2B) |> mutate(group = 'Solid_norm') -> Norm
```

```{r}
data |> filter(ER_Status_nature2012=='Positive', PR_Status_nature2012=='Positive', HER2_Final_Status_nature2012=='Negative') |> select(sample_type, histological_type, Tumor_nature2012, Node_nature2012, SH3PXD2A, SH3PXD2B) |> mutate(group = 'Lum_A') -> A
```

```{r}
data |> filter(ER_Status_nature2012=='Positive',  PR_Status_nature2012=='Negative', HER2_Final_Status_nature2012=='Negative') |> select(sample_type, histological_type, Tumor_nature2012, Node_nature2012, SH3PXD2A, SH3PXD2B) |> mutate(group = 'LumB_Her-') -> Bm
```

```{r}
data |> filter(ER_Status_nature2012=='Positive', HER2_Final_Status_nature2012=='Positive') |> select(sample_type, histological_type, Tumor_nature2012, Node_nature2012, SH3PXD2A, SH3PXD2B) |> mutate(group = 'LumB_Her+') -> Bp
```

```{r}
dt <- rbind(A, Bm, Bp, Enriched, Norm, Triple) 

#write_csv(dt, 'Tidy_Xena.csv')
#dt <- read_csv('Tidy_Xena.csv')
dt |> count(sample_type)
dt |> count(Tumor_nature2012)
dt |> count(Node_nature2012)
dt |> count(group)
  
dt |>   group_by(group) |> summarise(TKS5 = mean(SH3PXD2A), count = length(SH3PXD2A), var = var(SH3PXD2A))
```

```{r}
ggpairs(dt[,5:6], title = 'Correlation plot on TCGA-BRCA data', 
        xlab = 'Log(TMP+1)',
        ylab = 'Log(TMP+1), density')
```

Перевірка нормальності  

```{r}
sub <- subset(dt, group == 'A')
hist(sub$SH3PXD2A)
hist(sub$SH3PXD2B)

shapiro.test(sub$SH3PXD2A)
shapiro.test(sub$SH3PXD2B)
```

Порівняння рівнів експресії TKS5 відповідно до груп за рецепторним статусом.   

```{r}
kruskal.test(SH3PXD2A ~ group, dt)
```

Порівняння рівнів експресії TKS4 відповідно до груп за рецепторним статусом.  
Оцінка впливу зменшення розміру вибірки на значення достовірності.  

```{r}
kruskal.test(SH3PXD2B ~ group, dt)
kruskal.test(SH3PXD2B ~ group, sample_n(dt, 100))
```

```{r}
dt |> wilcox_test(SH3PXD2B ~ group) |> print.data.frame()
```

```{r}
gg <- ggplot(dt, aes(group, y = SH3PXD2B))+
  geom_boxplot()+
  ylim(8, 14.65)+
  geom_signif(data = dt, y_position = c(12.75, 13.25, 13.75, 14.25), 
              annotations = c("***", '****', '****', '****'),
              comparisons = list(c('Triple_neg', 'Solid_norm'), 
                                 c('Triple_neg', 'LumB_Her+'),
                                 c('Triple_neg', 'LumB_Her-'),
                                  c('Triple_neg', 'Lum_A')))+
  labs(title = 'TKS4', x = 'subgroup', y = 'Log(TPM+1)')

gg
```

ANOVA model.  
Не коректно але заради ознайомлення.  

```{r}
summary(aov(SH3PXD2A ~ group*histological_type, dt))
```

```{r}
summary(aov(SH3PXD2B ~ group*histological_type, dt))
```

